【裁判字號】    98,上訴,3962
【裁判日期】    981119
【裁判案由】    強盜
【裁判全文】
臺灣高等法院刑事判決                98年度上訴字第3962號
  上  訴  人  臺灣士林地方法院檢察署檢察官
  被      告  甲○○
                      1
                      樓
                      （現羈押於臺灣臺北看守所）
  選任辯護人  謝新平律師
上列上訴人因被告強盜案件，不服臺灣士林地方法院98年度訴字
第168號，中華民國98年8月17日第一審判決（起訴案號：臺灣士
林地方法院檢察署98年度偵字第5634號），提起上訴，本院判決
如下：
    主  文
上訴駁回。
    理  由
一、公訴意旨略以：被告甲○○意圖為自己不法所有，於民國（
    下同）98年2月3日16時許，前往臺北縣汐止市○○路○段480
    號之5 之土地公廟，嚇令乙○交出身上財物，乙○不從並表
    示身上並無財物，甲○○竟揮拳毆打乙○之頭部，致乙○受
    有臉部撕裂傷2處各約1公分長之傷害（甲○○涉嫌傷害部分
    另經檢察官為不起訴處分），甲○○認無法取得財物，遂自
    行離去。因認被告甲○○涉犯刑法第328條第 4項、第1項之
    強盜未遂罪嫌云云。
二、按犯罪事實應依證據認定之，無證據不得認定犯罪事實﹔又
    不能證明被告犯罪者，應諭知無罪之判決，刑事訴訟法第15
    4條第2項及第301條第1項分別定有明文。而所謂認定犯罪事
    實之證據，係指足以認定被告確有犯罪行為之積極證據而言
    ，該項證據自須適合於被告犯罪事實之認定，始得採為斷罪
    資料，如未能發現相當證據，或證據不足以證明，自不能以
    推測或擬制之方法，以為裁判之基礎。若關於被告是否犯罪
    之證明未達確信其為真實之程度，而有合理懷疑之存在，致
    使無從形成有罪之確信，根據「罪證有疑，利於被告」之證
    據法則，即不得遽為不利被告之認定（參照最高法院二十九
    年上字第三一Ｏ五號、四十年臺上字第八六號及七十六年台
    上字第四九八六號判例意旨）。又檢察官就被告犯罪事實，
    應負舉證責任，並指出證明之方法，刑事訴訟法第161條第1
    項定有明文，是以檢察官對於起訴之犯罪事實，應負提出證
    據及說服之實質舉證責任，倘其所提出之證據，不足為被告
    有罪之積極證明，或其指出之證明方法，無從說服法院以形
    成被告有罪之心證，基於證據裁判主義及無罪推定之原則，
    自應為被告無罪判決之諭知（最高法院92年臺上字第128號
    判例參照）。即檢察官於訴訟上所負之舉證責任，必須說服
    法院至確信、無合理的懷疑其主張可能為不實的程度，始盡
    舉證責任，如經檢察官之舉證，法院對犯罪要件之該當仍有
    合理之存疑時，法院即應宣判被告無罪。
三、查公訴人據以認被告甲○○涉犯上開強盜罪嫌，無非係依被
    告之供述、告訴人乙○之指述及國泰綜合醫院出具之診斷證
    明書乙紙等為其主要論據。訊據被告甲○○固供承有於上開
    時地前往土地公廟，向告訴人乙○要錢，而因告訴人乙○告
    以身上沒錢後，即出手毆打告訴人乙○成傷等事實，惟否認
    有意圖對告訴人乙○強劫財物而涉犯強盜犯行，辯稱：伊罹
    患有憂鬱症，那天跟乙○要錢，是要跟他借，他回答沒有，
    伊很生氣，就打他，後來就離開該處，沒有要搶他的錢之意
    思云云，經查：告訴人乙○於警詢時固指稱：98年2月3日16
    時許，伊在汐止市○○路○段480號之5的土地公廟的地下室
    內看電視，甲○○直接進入該址地下室，見到伊在看電視就
    喝令伊將身上的錢交出來，伊向他騙稱伊身上沒有錢，他就
    向伊揮拳毆打，造成伊額頭破皮流血云云（見偵查卷第24頁
    背面），惟嗣於原審法院審理時經以證人身分具結證稱：98
    年2月3日下午，伊當時在土地公廟的地下室看電視，突然感
    覺後面有人，伊回頭看到甲○○，甲○○一進門就問伊有沒
    有錢，伊說沒有，他就一拳打過來並把伊壓在地上，伊用力
    推兩下，他就跑走。伊不知道他為何要打伊、把伊壓在地上
    ，他沒有搶伊的財物。甲○○打伊的過程中，沒有跟伊要錢
    ，也沒有搜伊的身。案發當時，甲○○跟伊講話的口氣及內
    容很平穩。他問伊【有沒有錢】，伊說【沒有】，他就動手
    打伊，也沒有說其他恐嚇或難聽的話云云（見原審卷第78至
    80頁），依告訴人乙○上揭所述，被告雖有向其問「有沒有
    錢」，惟被告並無施何恐嚇以脅迫告訴人乙○交出財物，亦
    無以強制力強取告訴人乙○之財物，而以告訴人乙○告以並
    無錢時，被告若有不法所有之意圖，欲強行自告訴人乙○拿
    取錢財，何以被告出拳毆打告訴人乙○後即行離去，而未對
    告訴人乙○施何強行搜取財物之行為，或出言恐嚇以脅迫告
    訴人乙○交出財物，是被告於上揭時地向告訴人乙○詢以「
    有沒有錢」時，其主觀上究係欲向乙○借錢、乞討、恐嚇取
    財抑或欲行強劫等，實無從證明，而以被告於告訴人乙○回
    答「沒有錢」後，即動手毆打告訴人乙○並隨即逃離等情以
    觀，被告除出手毆打告訴人乙○並將告訴人乙○壓制於地上
    外，並未對告訴人乙○強行搜身以劫取財物或威嚇告訴人乙
    ○交出財物之情事，而依告訴人乙○之指、證述，亦無被告
    有對其如何施恐嚇以脅迫交出財物，或以強制力強取其財物
    之情事，尚難以被告向告訴人乙○詢以有無錢，而經獲答無
    錢時，被告即行出手毆打告訴人乙○，即認被告有欲強劫告
    訴人乙○財物之犯意，是被告所辯伊打乙○並沒有要搶他錢
    的意思云云，尚非無據。
  綜上所述，本件公訴人所舉之證據尚難認被告有涉犯強盜未遂
  罪之犯行，此外，並查無何積極證據足資證明被告有意圖對告
  訴人乙○為強盜財物之犯意，被告所辯並無強盜犯行云云，應
  堪採信。被告甲○○犯罪尚屬不能證明，原審因而以不能證明
  被告此部分犯罪，而為被告被訴於98年2月3日強盜乙○未遂部
  分無罪之諭知，經核並無不合，檢察官上訴意旨以被告與告訴
  人乙○間，非親非故，被告向其詢問身上有無攜帶錢財，無非
  係為向其索取錢財，其主觀上係行強盜之犯意甚明，而告訴人
  乙○因回答沒有錢等語後，即遭被告出拳毆打，被告當時即欲
  行強暴之手段並已著手，所為自應成立強盜未遂罪，而指摘原
  審判決被告此部分無罪係屬不當，惟此依前所述，檢察官之上
  述，尚難認有理由，應予駁回。
據上論斷，應依刑事訴訟法第368條，判決如主文。
本案經檢察官郭啟東到庭執行職務。
中    華    民    國    98    年    11    月    19    日
                  刑事第八庭    審判長法  官  鄭文肅
                                      法  官  蔡光治
                                      法  官  張傳栗
以上正本證明與原本無異。
檢察官如不服本判決應於收受送達後10日內向本院提出上訴書狀
，其未敘述上訴之理由者並得於提起上訴後10日內向本院補提理
由書（均須按他造當事人之人數附繕本）「切勿逕送上級法院」
。
                                      書記官  吳玉華
中    華    民    國    98    年    11    月    19    日


司法院資訊處製作；財團法人民間司法改革基金會備份。
